【裁判字號】    98,台抗,564
【裁判日期】    980903
【裁判案由】    違反貪污治罪條例等罪聲請再審
【裁判全文】
最高法院刑事裁定              九十八年度台抗字第五六四號
抗  告  人  廖ㄦ弗原名廖明保.
上列抗告人因違反貪污治罪條例等罪案件，不服台灣高等法院台
中分院中華民國九十八年七月三十日駁回聲請再審之裁定（九十
八年度聲再字第一四七號），提起抗告，本院裁定如下：
    主  文
抗告駁回。
    理  由
按對於有罪確定判決之救濟程序，依刑事訴訟法規定，有再審及
非常上訴二種；前者係為救濟原確定判決認定事實錯誤，後者則
為糾正原確定判決違背法令，二者迥然有別。為受判決人之利益
聲請再審，必其聲請之理由合於刑事訴訟法第四百二十條第一項
第一款至第六款或第四百二十一條所定之情形者，始得為之。至
判決違背法令，係檢察官聲請最高法院檢察署檢察總長提起非常
上訴之事由，並非當事人聲請再審之理由。又依刑事訴訟法第四
百二十條第一項第六款規定，以發見確實之新證據，足認受有罪
判決之人應受輕於原判決所認罪名之判決，聲請再審者，係指該
項證據，於事實審法院判決前已經存在，為法院及當事人所不知
、不及調查斟酌，而於判決後始行發見，且就證據本身，從形式
上觀察，顯然可認為足以動搖原確定之判決，而為受判決人有利
之判決者而言。查本件抗告人甲○○（原名廖明保）經原審法院
九十七年度重上更(三)字第五八號確定判決認定：抗告人原係台中
縣潭子鄉鄉民代表會（以下簡稱潭子鄉代會）組員兼任人事管理
員，並兼管出納業務，負責保管潭子鄉代會之健保經費，及於潭
子鄉代會支出款項時，負責印製支票並前往潭子鄉農會領取款項
，為依據法令從事公務之人員，因投資失利，積欠信用卡債務，
需款孔急，為補資金缺口，而侵占所保管之潭子鄉代會編列欲補
繳健保費之公有財物，又利用職務上印製公庫支票之機會，以變
造支票方式詐取財物等情，因予論處連續依據法令從事公務之人
員，侵占公有財物及利用職務上之機會詐取財物罪刑，並經本院
九十八年度台上字第三六四三號判決從程序上駁回其上訴。抗告
人雖以發見確實之新證據，向原審聲請再審，惟觀諸卷附抗告人
之「聲請再審狀」所載事由，係：(一)提出審計部台灣省台中縣審
計室民國九十八年六月十九日函、銓敘部中部辦公室八十九年十
一月三十日函、銓敘部九十七年六月二十日函、列印之林雅玲公
務人員動態登記書、經歷及現職表，以及潭子鄉代會九十三年六
月十七日令稿、關於劉靜如及林雅玲派免建議函、職務說明書訂
定辦法、行政人員編制表及八十九、九十、九十三年職務說明書
等影本，主張潭子鄉代會公務出納、會計事務係薦任組員兼會計
員劉靜如、林雅玲所負責之職務。抗告人為該會人事管理員，並
非會計員，法定職務權限僅為「辦理人事管理事項」，故不屬刑
法第十條第二項第一款前段所定「依法令服務於國家、地方自治
團體所屬機關而具有法定權限」人員，應受輕於原確定判決所認
定之貪污治罪條例罪名之判決，且原確定判決有調查未盡、認定
事實與所採證據不符、適用法則錯誤之違背法令情形。(二)主張抗
告人與潭子鄉公所、潭子鄉代會、潭子鄉農會之間，未涉及公權
力之行使，屬私經濟行為，與一般公務員之行為與公共事務有關
之概念不符，無適用修正後刑法第十條第二項第一款、第二項及
貪污治罪條例第二條所定「公務員」之餘地。(三)指摘原審以移送
併辦部分與確定判決所認定之犯罪事實，二者時間上相距三年，
難認抗告人係基於概括犯意而為，而未依連續犯併辦；又謂抗告
人係於犯罪未被發覺前，即向法務部調查局台中縣調查站自首而
接受裁判，原審未依九十六年罪犯減刑條例第六條之規定減刑，
均有適用法則不當之違法等語。惟查抗告人於原審法院審理時，
即以上述(一)(二)情事，抗辯其不具公務員身分，所為僅係侵權之私
經濟行為云云，業經原確定判決詳加論斷說明不予採信之理由。
又抗告人所提各項文書，均於原審法院判決前已經存在，並非法
院及抗告人所不知、不及調查斟酌，而於判決後始行發見者，且
觀諸各該文書，顯不足以動搖原確定判決有關抗告人具公務員身
分之認定，殊非刑事訴訟法第四百二十條第一項第六款所指之新
證據。至抗告人所指原確定判決有調查未盡、認定事實與所採證
據不符、適用法則不當之違法情事，均屬原確定判決是否違背法
令之範疇，與得為再審之理由無一相符。原裁定駁回抗告人之再
審聲請，經核並無違誤。抗告意旨任意指摘原裁定不當，為無理
由，應予駁回。
據上論結，應依刑事訴訟法第四百十二條，裁定如主文。
中    華    民    國  九十八  年    九    月    三    日
                      最高法院刑事第十庭
                          審判長法官  花  滿  堂
                                法官  黃  正  興
                                法官  陳  東  誥
                                法官  林  錦  芳
                                法官  洪  昌  宏
      本件正本證明與原本無異
                                      書  記  官
中    華    民    國  九十八  年    九    月    七    日
                                                     M


司法院資訊處製作；財團法人民間司法改革基金會備份。
